【裁判字號】    94,簡,888
【裁判日期】    950124
【裁判案由】    空氣污染防制法
【裁判全文】
臺北高等行政法院簡易判決
                                     94年度簡字第888號
原      告  豪爽汽車貨運股份有限公司
代  表  人  甲○○
被      告  花蓮縣政府
代  表  人  乙○○（縣長）
上列當事人間因空氣污染防制法事件，原告不服行政院環境保護
署中華民國94年8月18日環署訴字第0940031601號訴願決定，提
起行政訴訟。本院判決如下：
    主  文
原告之訴駁回。
訴訟費用由原告負擔。
    事  實
被告所屬環境保護局（下稱環保局）於94年3月10日9時43分許在
花蓮縣光復鄉光豐保齡球館前執行使用中車輛排放空氣污染物不
定期檢驗，攔查原告所有車號FX-738 號營業貨運曳引車，經儀
器測定結果其排放之黑煙污染平均值為62%，不符合法定排放標
準所定粒狀污染物（黑煙）污染度40%之限值，被告據以依空氣
污染防制法第34條第1項、第63條第1項規定，於94年3月23日以
府環空字第09406201670號函裁處原告新臺幣（下同）1萬元罰鍰
。原告不服，提起訴願，遭決定駁回，遂向本院依法提起行政訴
訟。茲摘敘兩造訴辯意旨如次：
甲、原告方面：
壹、聲明：訴願決定及原處分均撤銷。
貳、陳述：
  一、路邊檢測之方式令人質疑，再者其檢測之儀器是否符合國
      家標準之規定。
  二、檢測之儀器都無法隨時校正，如何要求行進中之車輛隨時
      維持車輛排放空氣污染物符合排放標準，且行進中之車輛
      吸入之空氣與週遭之環境空氣淨度有相關連，如何要求車
      輛一邊行進一邊清潔空氣濾清器內部之灰塵。
  三、綜上所述，原告之訴有理由。
乙、被告方面：
壹、聲明：
  一、原告之訴駁回。
  二、訴訟費用由原告負擔。
貳、陳述：
  一、被告所屬環保局依空氣污染防制法第41條規定，各級主管
      機關得於車（機）場、站、道路、港區、水域或其他適當
      地點實施使用中交通工具排放空氣污染物不定期檢驗或檢
      查，再依空氣污染防制法第34條規定，交通工具排放空氣
      污染物，應符合排放標準，爰依同法第63條之規定，處使
      用人或所有人1,500元以上60,000元以下罰鍰，並通知限
      期改善，屆時未完成改善者，按次處罰。被告所屬環保局
      依行政院環境保護署（下稱環保署）裁罰準則處原告1萬
      元之罰鍰。
  二、路邊攔檢檢測方式係依據環保署於92年12月26日所公告之
      「柴油汽車排氣煙度試驗方法及程序」中「無負載急加速
      排氣度試驗法」所明定：車輛測試前須將檔位置於空檔，
      將腳置於油門踏板急加速踩到底，連續3次，以清除排氣
      系統中積存物，開始試驗將腳輕放於油門踏板上，急踏到
      底保持4秒，釋放踏板回復至怠速，保持11秒（共計15秒
      ），重複步驟，連續3次。被告所屬環保局所使用之柴油
      車煙度計均符合上述試驗方法及程序中關於試驗設備之規
      定。
  三、被告所使用之檢測儀器皆依規定每年送校正；且被告所屬
      環保所使用路邊攔檢皆依上述試驗方法及程序進行檢測，
      檢測方法包括暖車、吹除積除物及試驗取樣，未有原告所
      述車輛無法清除空氣濾清器內部之灰塵之情形。綜上，被
      告依空氣污染防制法之規定處分並無不當，爰請依法駁回
      原告之訴。
    理  由。
一、按「交通工具排放空氣污染物，應符合排放標準。」、「違
    反第34條第1項……規定者，處使用人或所有人新台幣1千5
    百元以上6萬元以下罰鍰，……。」行為時空氣污染防制法
    第34條第1項及第63條第1項定有明文。交通工具空氣污染物
    排放標準第5條規定：「柴油及替代清潔燃料引擎汽車排氣
    管排放……黑煙之標準，分行車型態測定、目測判定及儀器
    判定，規定如下表（儀器判定）黑煙：污染度40%（82年7月
    1日以後出廠使用中車輛檢驗）」。交通工具排放空氣污染
    物罰鍰標準第2條規定：「汽車……排放空氣污染物超過排
    放標準者，其罰鍰標準如下：一、汽車：……（三）大型車
    每次新台幣5千元以上2萬元以下。……。」第5條規定：「
    ……二、排放粒狀污染物超過排放標準者：（一）排放粒狀
    污染物經儀器測定超過排放標準1.5倍而未超過排放標準2倍
    者，依下限標準2倍處罰之。……。」查上開「排放標準」
    及「罰鍰標準」係依空氣污染防制法第34條第2項及第63條
    第2項之授權所訂定，未違母法授權之規定與範圍，自得據
    以適用。
二、本件原告所有系爭車輛（出廠年月：86年4月）於事實欄所
    述時間、地點經被告所屬環保局執行車輛排氣檢測，經儀器
    測定結果黑煙污染度平均值為62%，超過法定排放標準40%限
    值之1.5倍，而未超過排放標準2倍，被告據以依空氣污染防
    制法第34條第1項、第63條第1項規定，於94年3月23日以府
    環空字第09406201670號函裁處原告1萬元罰鍰。原告不服，
    提起訴願，遭決定駁回之事實，有柴油車排煙檢驗結果表、
    交通工具違反空氣污染防制法案件通知書及處分書、訴願決
    定書等影本附原處分卷可稽，違規情節明確，被告據以裁處
    1萬元罰鍰，揆諸上述法條及罰鍰標準，洵屬有據。
三、原告主張：邊檢測之方式令人質疑；再者其檢測之儀器是否
    符合國家標準之規定，檢測之儀器都無法隨時校正，如何要
    求行進中之車輛隨時維持車輛排放空氣污染物符合排放標準
    ，且行進中之車輛吸入之空氣與週遭之環境空氣淨度有相關
    連，如何要求車輛一邊行進一邊清潔空氣濾清器內部之灰塵
    云云。惟查路邊攔檢檢測方式係依據行政院環保署於92年12
    月26日所公告之「柴油汽車排氣煙度試驗方法及程序」中「
    無負載急加速排氣煙度試驗法」所明定：車輛測試前須將檔
    位置於空檔，將腳置於油門踏板急加速踩到底，連續3次，
    以清除排氣系統中積存物，開始試驗將腳輕放於油門踏板上
    ，急踏到底保持4秒，釋放踏板回復至怠速，保持11秒（共
    計15秒），重複步驟，連續3次。被告所屬環保所使用路邊
    攔檢皆依上述試驗方法及程序進行檢測，檢測方法包括暖車
    、吹除積除物及試驗取樣，未有原告所述車輛無法清除空氣
    濾清器內部之灰塵之情形；且被告所屬環保局所使用之柴油
    車煙度計及檢測儀器皆依規定每年送校正，有產品校正証明
    一紙附原處分卷可稽，符合上述試驗方法及程序中關於試驗
    設備之規定，並無原告所指檢驗儀器不合規定之情事，原告
    主張均無足採。
四、綜上所述，被告以原告違反空氣污染防制法第34條第1項規
    定，依同法第63條第1項規定處原告1萬元罰鍰，並無違誤，
    訴願決定予以維持，亦無不合。原告仍執前詞，訴請撤銷，
    為無理由，應予駁回。
五、本件適用簡易訴訟程序，故不經言詞辯論逕行判決。
據上論結，本件原告之訴為無理由，爰依行政訴訟法第98條第3
項前段、第233條第1項、第236條，判決如主文。
中    華    民    國    95    年    1    月    24     日
                第 六 庭  法  官    林  樹  埔
上列正本係照原本做成。
如不服本判決，應於送達後20日內，向本院提出上訴狀並表明上
訴理由，如於本判決宣示後送達前提起上訴者，應於判決送達後
20日內補提上訴理由書（須按他造人數附繕本）。
中    華    民    國    95    年     1    月   24     日
                                     書記官  鄭聚恩


司法院資訊處製作；財團法人民間司法改革基金會備份。
